臺灣高等法院臺南分院民事裁定　100年度抗字第210號
抗　告　人　蔡周鎮
上列抗告人因與相對人台新國際商業銀行股份有限公司等間就拍
賣抵押物強制執行事件，聲明異議，對於中華民國100年9月30日
臺灣嘉義地方法院所為裁定（100年度事聲字第99號），提起抗
告，本院裁定如下：
    主  文
抗告駁回。
抗告程序費用新台幣壹仟元由抗告人負擔。
    理  由
一、本件抗告意旨略以：抗告人於99年10月間向債務人劉素珠承
    租位於嘉義縣水上鄉○○村○○街168巷32號房屋，並於簽
    約同時給付新臺幣（下同）18萬元，作為支付每月一萬元租
    金之用，至民國（下同）101年4月3日契約到期再另行商議
    續租事宜。抗告人係工人，收入微薄且不穩定，月薪約二萬
    元，家有幼女及妻須扶養，無多餘財力另行租屋，請法院體
    恤抗告人困境，暫緩執行裁定內容，允許伊於101年4月3日
    搬離現住處，給予抗告人充裕時間籌措金錢、尋覓其他住所
    等語。
二、按不動產所有人於設定抵押權後，於同一不動產上，得設定
    地上權或以其他使用收益為目的之物權，或成立租賃關係。
    但其抵押權不因此而受影響。前項情形，抵押權人實行抵押
    權受影響者，法院得除去該權利或終止該租賃關係後拍賣之
    ，民法第866條定有明文。次按，所有人於抵押權設定後，
    在抵押物上所設定之地上權或其他使用收益之權利於抵押權
    有影響者，在抵押權人聲請拍賣抵押物時，發生無人應買或
    出價不足清償抵押債權之情形，即須除去該項權利而為拍賣
    ，並於拍定後解除被除去權利者之占有而點交於拍定人，乃
    為使抵押權人得依抵押權設定時之權利狀態而受清償之必要
    （司法院釋字第304號解釋理由書參照）。復按，不動產所
    有人於設定抵押權後，復就同一不動產與第三人訂立租賃契
    約，致影響於抵押權者，依上開規定，不問其契約之成立，
    在抵押物扣押之前後，對於抵押權人當然不生效力，執行法
    院得依聲請或職權於拍賣程序終結前，以裁定除去其租賃關
    係，依無租賃狀態逕行強制執行。又所謂抵押權受影響，係
    指抵押權人屆期未受清償，實行抵押權時，因抵押物上有成
    立於抵押權設定後之負擔，影響抵押物之交換價值，致無人
    應買或出價不足以清償擔保債權之情形而言。是於執行法院
    核定之最低拍賣價額，經拍賣無人應買，或出價低於底價而
    流標，減價後之最低價額，已不足清償擔保債權時，即得認
    影響抵押權，而除去租賃關係（最高法院100年度臺抗字第
    15號裁定參照）。
三、經查：
  (一)債務人劉素珠向相對人即債權人台新國際商業銀行股份有限
    公司銀行（下稱台新銀行）借款，並以坐落嘉義縣水上鄉○
    ○段934地號土地及其上同段536建號房屋（下稱系爭不動產
    ），於94年6月28日為債權人台新銀行設定564萬元之第一順
    位最高限額抵押權，劉素珠於99年5月13日，將系爭不動產
    所有權信託並移轉登記予江秀英，有土地及建物登記謄本及
    臺灣嘉義地方法院（下稱原法院）99年度司拍字第222號拍
    賣抵押物裁定可稽（原法院99年度司執字第38145號民事執
    行卷宗）。
  (二)劉素珠於99年10月11日將系爭房屋出租予本件抗告人，是系
    爭租賃關係乃在抵押權設定之後始成立，拍定後無法點交，
    此不利於拍定人之拍賣條件，已影響一般人投標買受抵押物
    之意願，影響抵押權人之權益甚鉅，原法院司法事務官在進
    行二次拍賣程序後，依抵押權人台新銀行之聲請，於100年8
    月10日以嘉院貴99司執日字第38145號執行命令除去系爭不
    動產之租賃關係，依上開法文及解釋，於法並無不合。抗告
    人指摘該執行命令不當，主張其與劉素珠間就系爭房屋之租
    賃關係持續，自不足採。
  (三)至抗告人請求體恤其經濟困窘，暫緩執行允許其續住至101
    年4月等語，核與上開除去租賃之執行命令是否違法或不當
    無涉，非本件抗告程序所得審酌。
  (四)綜上，原法院裁定駁回抗告人之異議，核無不合。抗告人指
    摘原裁定不當，求予廢棄，為無理由。
四、結論：本件抗告為無理由，依強制執行法第30條之1、民事
    訴訟法第495條之1第1項、第449條第1項、第95條、第78條
    ，裁定如主文。
中    華    民    國   100    年    11    月    24    日
                  民事第四庭    審判長法  官  吳上康
                                      法  官  蔡勝雄
                                      法  官  王浦傑
上為正本係照原本作成。
本裁定除以適用法規顯有錯誤為理由外，不得再抗告。如提再抗
告，應於收受送達後十日內向本院提出再抗告狀（須附繕本），
並繳納再抗告費新台幣一千元。
提起再抗告應委任律師或具有律師資格之人之委任狀；委任有律
師資格者，另應附具律師資格證書及釋明委任人與受任人有民事
訴訟法第466條之1第1項但書或第2項所定關係之釋明文書影本。
中    華    民    國   100    年    11    月    24    日
                                      書記官  李淑華
【附註】
民事訴訟法第495條之1第2項準用同法第466條之1第1、2項規定
：
(1)對於第二審判決上訴，上訴人應委任律師為訴訟代理人。但上
  訴人或其法定代理人具有律師資格者，不在此限。
(2)上訴人之配偶、三親等內之血親、二親等內之姻親，或上訴人
  為法人、中央或地方機關時，其所屬專任人員具有律師資格並
  經法院認為適當者，亦得為第三審訴訟代理人。
民事訴訟法第466條之2第1項：
  上訴人無資力委任訴訟代理人者，得依訴訟救助之規定，聲請
  第三審法院為之選任律師為其訴訟代理人。